# 请教陈版，子公司“名股实债”融资，母公司个别报表的处理

提问人：毛豆的妹妹 时间：2017-06-30 23:39:05
根据论坛之前的讨论，如果子公司引入信托等股东进行“名股实债”融资（即某信托对子公司投资成为股东，但是信托公司将在一定期限内收回本息，实质上是借款），有三种可能的利息承担方式：
1 、子公司自行承担全部利息及回购义务。这种情况是最简单的，子公司确认为负债即可，母公司无需处理。
2 、母公司承担全部利息及回购义务。这种情况相当于母公司对外融资用于对子公司投资，那么按照实质重于形式的原则，母公司个别报表应确认长期投资和负债以及利息费用。子公司作为权益工具处理。
3 、子公司承担利息支付，母公司承担溢价回购义务。这种情况我觉得最不好处理，想向陈版请教。我初步的想法是： （ 1 ）子公司在初始确认的时候，将应支付的利息作为负债分拆，剩余部分计入权益（相当于在初始确认的时候把利息从实收资本中扣减出来）。
以后每期子公司按照实际利率法核算此笔负债。 （ 2 ）合并报表也很简单，整体作为负债处理。 （ 3 ）最困惑的问题是母公司个别报表对于溢价回购义务应如何处理？是全额确认长期投资和负债，还是只把溢价部分按照实际利率法确认为利息支出？或者母公司个别报表不进行账务处理？
盼陈版及论坛中的各位兄弟姐妹不吝赐教，非常感谢！

回答人：chenyiwei
母公司个别报表层面也应在资金方完成对子公司的出资时确认对子公司的长期股权投资和相应负债，但金额可能与合并报表层面不同。请参考《瑞华研究 2010 ～ 2016 汇编》之问题4-1-49中的举例。

提问人：毛豆的妹妹 时间：2017-07-01 14:57:29
非常感谢陈版。我仔细阅读了《瑞华研究 2010 ～ 2016 汇编》之问题4-1-49，文档中本来有一个电子表格，但是因为是PDF格式现在看不见了。因此我无法看出母公司个别报表上是用什么利率对回购义务进行折现的。
根据文档中的案例： 1 、子公司收到的投资是1.4亿元，扣除其中的利息贴现为负债的部分 1279 万元，子公司计入权益的是（1.4亿元-1279 万元）； 2 、母公司回购价款是1.4亿元。
我自己觉得应该是长期投资入账价值是（1.4亿元-1279万元），与回购价款1.4亿元的差 1279 万元用实际利率法倒算内在报酬率来贴现，也就是说贴现出来还是（1.4亿元-1279万元）。
如果此处用市场利率贴现，实际上是将会减少长期股权投资的入账价值，增加每年确认的利息支出，我觉得好像不太对。
请陈版继续指教，非常感谢！

回答人：chenyiwei
该问题解答原文（含Excel表格）见附件，供参考。
问题4-1-49.docx
(253.61 KB, 下载次数: 117)
2017-7-1 17:12 上传 点击文件名下载附件